【裁判字號】    99,台上,7177
【裁判日期】    991118
【裁判案由】    擄人勒贖
【裁判全文】
最高法院刑事判決            九十九年度台上字第七一七七號
上  訴  人  吳泓緯
上列上訴人因擄人勒贖案件，不服台灣高等法院台中分院中華民
國九十八年四月三十日第二審判決（九十八年度上訴字第三六六
號，起訴案號：台灣台中地方法院檢察署九十七年度偵字第一九
六三三號），提起上訴，本院判決如下：
    主  文
上訴駁回。
    理  由
按刑事訴訟法第三百七十七條規定，上訴於第三審法院，非以判
決違背法令為理由，不得為之。是提起第三審上訴，應以原判決
違背法令為理由，係屬法定要件。如果上訴理由書狀並未依據卷
內訴訟資料，具體指摘原判決不適用何種法則或如何適用不當，
或所指摘原判決違法情事，顯與法律規定得為第三審上訴理由之
違法情形，不相適合時，均應認其上訴為違背法律上之程式，予
以駁回。本件原判決維持第一審論處上訴人吳泓緯共同擄人後意
圖勒贖罪刑（量處有期徒刑）之判決，駁回其在第二審之上訴，
已詳敘認定犯罪事實所憑之證據及其認定之理由，對於上訴人辯
稱僅陪同共同被告馬舜偉（經判處罪刑確定）討債，不知勒贖之
事云云，如何不足採信，亦已依據卷內資料，詳予指駁，從形式
上觀察，無足以影響判決結果之違法情形存在。上訴意旨略以：
原審未依上訴人之聲請傳喚被害人謝承志釐清真相，未說明無調
查必要之理由，有證據調查未盡之違法；原判決既認定本案勒贖
款項係經共同謀議，又謂依憑上訴人所在距離及馬舜偉電話音調
，推測上訴人確實知悉勒贖之事，已有理由矛盾之違法，原判決
僅憑互有矛盾之情況證據，推測上訴人參與勒贖犯行，有違經驗
法則及證據法則等語。惟查：(一)、犯罪事實之認定、證據之取捨
及證明力之判斷，俱屬事實審法院之職權，苟其取捨判斷不違背
經驗法則與論理法則，即不能指為違法。本件原判決已敘明依憑
上訴人供承有參與共同被告許家豪、陳炳華、林金德及胡詩涵（
均經判處罪刑確定）等人共同毆打被害人及限制其行動自由等供
詞，證人即被害人謝承志、證人蔡昇樺、謝正昌及共同被告馬舜
偉、許家豪、林金德、林明凱、陳炳華、胡詩涵等人分別於另案
及本案警詢、偵審之證詞，佐以卷附相關醫院病歷、受傷照片、
通訊監察譯文、現場照片、帳戶存摺，暨扣案機車大鎖、行動電
話等證據資料，參互勾稽判斷，於理由內逐一論述剖明其採證認
事之理由，且就摒棄上訴人否認犯行之各辯解及證人林金德、陳
炳華於第一審關於上訴人不知贖款之陳述，如何不足為上訴人有
利之認定，於理由內詳為論述、指駁，所為論斷及說明，由形式
上觀察，無違經驗法則與論理法則，且屬事實審法院取捨證據職
權之適法行使，尚難漫指為違法。原判決已說明認定上訴人有以
電話與被害人親友接觸對話，知情為勒贖而參與犯罪等情之理由
稽詳，所為論斷，難謂有何違背法令之情形，同時採納馬舜偉、
胡詩涵、許家豪等人之證詞，無礙上訴人有本件共同擄人後意圖
勒贖犯罪事實之認定，論以擄人後意圖勒贖之罪，無適用法則不
當之違法。(二)、證人謝承志於第一審已經法官合法訊問，且以證
人身分具結證述，並經交互詰問（見第一審卷第一二六頁背面以
下筆錄），已確實保障上訴人之對質詰問權，依刑事訴訟法第一
百九十六條規定，如別無訊問必要者，本不得再行傳喚；況稽之
原審筆錄之記載，上訴人及其辯護人同認第一審已傳喚詰問，捨
棄傳訊謝承志之聲請事項（見原審卷第五七頁背面），審判長於
審判期日調查證據完畢時，詢問「尚有何證據請求調查？」上訴
人及其辯護人均答稱「沒有」（同上卷第六十頁背面）。於上訴
本院時，始主張原審有此部分證據調查未盡之違法，顯非依據卷
內資料而為指摘。上訴意旨，對於原判決究竟如何違背法令，非
依據卷內資料為具體之指摘，徒執陳詞，而為否認犯罪之事實爭
辯，並對原審採證認事之職權行使，任意爭執，難謂已符合首揭
法定上訴要件，應認其上訴不合法律上之程式，予以駁回。
據上論結，應依刑事訴訟法第三百九十五條前段，判決如主文。
中    華    民    國  九十九  年   十一   月   十八   日
                      最高法院刑事第十庭
                          審判長法官  石  木  欽  
                                法官  洪  佳  濱  
                                法官  韓  金  秀  
                                法官  段  景  榕  
                                法官  周  煙  平  
本件正本證明與原本無異
                                      書  記  官  
中    華    民    國  九十九  年   十一   月  二十二  日
                                                      Q

司法院資訊處製作；財團法人民間司法改革基金會備份。
